【裁判字號】    97,交上更(一),4
【裁判日期】    980109
【裁判案由】    業務過失致死
【裁判全文】
臺灣高等法院高雄分院刑事判決     97年度交上更(一)字第4號
上  訴  人
即  被  告  丙○○
                      號5樓
上列上訴人因業務過失致死案件，不服臺灣高雄地方法院93 年
度交訴字第18號中華民國94年5 月30日第一審判決（起訴案號：
臺灣高雄地方法院檢察署92年度偵字第16683 號、第22990 號）
，提起上訴，經最高法院第一次發回更審，本院判決如下：
    主  文
原判決關於丙○○部分撤銷。
丙○○從事業務之人，因業務上之過失致人於死，處有期徒刑玖
月；減為有期徒刑肆月又拾伍日，如易科罰金以銀元佰元，即
新台幣玖佰元折算壹日。
    事  實
一、丙○○考領有職業聯結車駕駛執照，受僱於福航貨櫃貨運股
    份有限公司擔任營業用貨櫃聯結車司機，平日以駕駛聯結車
    載運貨物為業，係從事駕駛業務之人，於民國92年7 月5 日
    下午3 時45分許，駕駛車牌號碼XU-790號曳引車（僅有車頭
    部分），在高雄縣湖內鄉○○街由南往北方向行駛，應注意
    遵守道路交通標線之指示，在雙向2 車道行駛時，應在遵行
    車道內行駛，行經彎道應減速慢行，作隨時停車之準備，而
    依當時情況，雖近於彎道，亦無不能注意之情事，竟疏於注
    意，見葉水發（已經原審判處有期徒刑7 月，緩刑3 年確定
    ）之自小貨車逆向於前方車道（彎道附近）緩行而欲倒車進
    入路旁小道農地時，丙○○駕車駛近彎道為閃避葉水發之自
    小貨車，不但未減速或剎停等候其倒車，竟駛入對向車道繞
    越後，再切入回原車道之際，適有甲○○酒後（另經臺灣高
    雄地方法院檢察署檢察官以92年度偵字第16683 號不起訴處
    分確定）騎乘車牌號碼UDT-626 號輕機車後搭載曾淑君由北
    往南行經該處彎道亦疏未注意減速，以致突見丙○○侵入來
    車道逆向行駛於其前方，甲○○亦閃避不及，丙○○所駕駛
    之前開曳引車左前保險桿頭撞擊甲○○所騎乘之機車左側，
    甲○○、曾淑君2 人機車人、車倒地，致使後載之曾淑君送
    醫後因受有頭部外傷、氣腦、顱骨破裂、腹中懷孕之胎兒於
    同年7 月8 日因死產而引出後，曾淑君則延至同年7 月22日
    下午8 時52分許，亦因中樞神經衰竭不治死亡。丙○○於肇
    事後，在未被有偵查犯罪職權之機關或公務員發覺前，留在
    現場，丙○○委託在場甲○○之友人劉腹成報案，丙○○並
    向據報前來處理車禍之高雄縣政府警局湖內分局警員乙○○
    ，表示其為肇事者，而自首接受裁判。
二、案經高雄縣政府警察局湖內分局移送臺灣高雄地方法院檢察
    署檢察官偵查起訴。
    理  由
壹、證據能力
 一、本件死者相驗屍體證明書、驗斷書、檢察官勘驗筆錄、警
     察製作之道路交通事故現場圖、道路交通事故調查報告表
     (一)(二)及雖均係審判外公務員所製作文書陳述，惟因均係公
     務員職務上作之紀錄文書、證明文書，並無顯不可信情狀
     ，依刑事訴訟法第159 條之4 第1 款規定，均得為證據，
     應有證據能力。
 二、現場照片10張（警卷30至36頁）、相驗照片6 張（20至24
     頁）均係傳達照相當時現場情況，而透過照片傳達的情形
     與現場真實情形，在內容上的一致性，透過機械的正確性
     來加以保障。換言之，照片並不存在人對現實情形的知覺
     、記憶所經常發生的表現錯誤，是認照片之性質係非供述
     證據，並無傳聞法則之適用，且於此亦別無證據證明上開
     照片有經偽造、變造之情形，自有證據能力。
 三、又卷附之鑑定意見書2 份及覆議意見書1 份，本質上雖係
     鑑定人員於審判外之書面陳述，然此係鑑定委員會、財團
     法人成大研究發展基金會及覆議委員會分別於本件偵查、
     審判時，受偵查檢察官及法院之囑託而所為之鑑定書面報
     告，是屬刑事訴訟法第159 條第1 項「被告以外之人於審
     判外之言詞或書面陳述，除法律有規定者外，不得作為證
     據」所稱之「法律有規定者」之例外情形，而可認為該鑑
     定意見有證據能力（並見該條項規定之立法理由參照）。
 四、本判決後述關於證人於審判外之陳述及卷附書證即書面之
     傳聞證據等部份，檢察官、被告已於本院審理調查上開證
     據時，當事人已知上述筆錄乃傳聞證據，均同意或無異議
     作為證據（本院卷113 頁、196 至202 頁），本院審酌其
     取得之過程並無瑕疵，且與本案具有關連性，未見有何不
     適當之情形，是依刑事訴訟法第159 條之5 第1 項、第2
     項之規定認均具有證據能力。
貳、實體上之認定
一、訊據被告丙○○固坦稱有於前開時地駕駛車牌號碼XU-790號
    曳引車，因閃避葉水發之車輛而駛入對向車道與甲○○及被
    害人曾淑君共乘之車牌號碼UDT-626 號機車發生撞擊，致被
    害人曾淑君倒地傷重不治死亡之事實，惟矢口否認有業務過
    失致人於死之犯行，辯稱：我並無過失，因為停車要一段距
    離緩衝，為未免與自小貨車相撞，只好開到對向車道，且案
    發時係曾淑君載甲○○並非甲○○載曾淑君云云。惟查：
（一）被告丙○○考領有職業聯結車駕駛執照，擔任營業用貨櫃
      聯結車司機，平日以駕駛聯結車載運貨物為業之事實，業
      據被告供承在卷（警卷7 、9 頁），故應屬從事駕駛業務
      之人。又被告於92年7 月5 日下午3 時45分許，駕駛車牌
      號碼XU-790號曳引車（僅有車頭部分），在高雄縣湖內鄉
      ○○街由南往北方向行駛，本應注意在雙向2 車道行駛時
      ，行經彎道應減速慢行，見前方葉水發之自小貨車逆向於
      前方車道（彎道附近）緩行而欲倒車進入路旁小道農地時
      ，丙○○未予減速而駛入對向車道繞越之事實，業據被告
      供承在卷，並供稱：我經過案發地點時有1 部車號UZ-061
      5 號自小貨車，逆向緩緩行駛，往前走，有打左側方向燈
      ，上面也有司機，我為了閃避撞到他，我就開到路的對向
      （車道）…我在2 、30公尺前看到U2-0615 自小貨車，我
      看到U2-0615 自小貨車時速度20幾公里等語（相驗卷32背
      面-33 背面），足見被告人丙○○於案發時已見到前方葉
      水發逆向駕駛自小貨車在前緩行之事實，應可確認。再經
      對照交通部66年10月27日交路（66）字第10275 號函附提
      供之汽車行車距離及反應距離一覽表所示（原審卷第262
      頁、第263 頁）駕駛人之一般平均反應力（時間）為4 分
      之3 秒，於時速30公里時之反應距離為6. 24 公尺。又該
      肇事地點行車速度限制為時速60公里以下，被告丙○○既
      自承未超速，而僅時速20幾公里之情形下，倘其所言為真
      ，則其應有充分反應距離及時間作判斷並剎停其曳引車以
      避免肇事，其竟跨越對向車道，足徵其因未耐心等候，始
      有上開跨越對向車道之舉，故其雖辯稱: 因為停車要一段
      距離緩衝，為未免與自小貨車相撞，只好開到對向車道云
      云，顯與事理有違。又其案發當時果真車速僅有20餘公里
      ，自應有充裕時間足以停剎。況証人葉水發於原審供稱：
      當時我要將車子倒車進入田裡，看附近沒有人，所以將車
      子開到對向車道，準備要倒車時，未熄火，突然有1 部曳
      引車從前方開來速度很快，我趕快踩煞車不敢動，該曳引
      車從我車旁繞過去開到對向車道，之後就聽到碰一聲等語
      （原審卷23頁），是葉水發於案發當時所駕之小貨車雖在
      逆向車道上，然已停止行進並準備倒車，故被告非無可能
      剎停之理。又被告丙○○駕駛曳引車在未拖曳貨櫃之情形
      下，本易減速停車，而其前方又係視線不良之轉彎處，本
      更應提高警覺，減速慢行，然其未於自小貨車前減速或煞
      車，以判斷來車再為行駛，卻貿然駛入對向車道，而於轉
      彎處未為減速或停車注意安全以致發生
      本件事故，應有過失。
（二）又按駕駛人駕駛汽車，應遵守道路交通標誌、標線、號誌
      之指示；行經彎道，應減速慢行，作隨時停車之準備；又
      汽車在雙向2 車道行駛時，應在遵行車道內行駛，道路交
      通安全規則第90條、第93條第1 項第2 款及第97 條 第1
      款均定有明文。證人甲○○則證稱：我騎車載曾淑君過彎
      道時，突然見丙○○駕駛曳引車車頭由南向北行駛至逆向
      車道，我來不及煞車，所騎乘之機車與丙○○曳引車車頭
      發生對撞等語（原審卷231 頁），觀之卷附道路交通事故
      現場圖，可知丙○○所駕駛之曳引車車頭於肇事後停在車
      故現場，車頭朝向東北方，車尾朝向西南方，車身斜置約
      有二分之一已回到原行駛南往北車道上，另有二分之一尚
      在對向北往南車道上；葉水發所駕駛之自小貨車逆向停在
      南往北車道上（車頭朝南，車尾朝北），車身距離中心線
      約0.6 至0.7 公尺，被害人曾淑君所搭乘之輕機車右倒於
      曳引車頭旁，車頭約朝東方，車尾約朝西北方向，機車碎
      片散落在機車附近（北往南車道上），部分在南往北車道
      上（在曳引車頭車底下）等情，可見被告丙○○於案發當
      時行駛於對向車道（由北向南車道）而欲行至原車道，適
      與證人甲○○及被害人所騎乘之機車（由北向南）於轉彎
      處發生對撞。又依警卷現場照片所示，被告丙○○之曳引
      車身侵入來車道達一半以上，其車身並已佔据整條道路路
      面達四分之三，此有警察製作之道路交通事故現場圖、道
      路交通事故調查報告表(一)(二)及現場照片10張、相驗照片6
      張可稽，此亦足徵被告丙○○見前方有葉水發之自小貨車
      逆向在其車道，不但未予減速剎停，竟仍駛入對向車道繞
      越，故被告對本件車禍事故之發生，已有應避免並得避免
      之過失責任。又該次車禍除致被害人曾淑君死亡外，並造
      成其腹中之胎兒亦成死產之事實，此有相驗屍體證明書、
      驗斷書、檢察官勘驗筆錄、國立成功大學醫學院附設醫院
      93 年6月9 日（93）成附醫外字第6304 號函附病患診療
      資料摘錄表和曾淑君病歷（原審卷73頁）足憑，故被告過
      失責任與曾淑君之死亡，自有相當因果關係。
（三）本件車禍經送請臺灣省高屏澎區車輛行車事故鑑定委員會
      鑑定，認為：「葉水發駕駛小貨車逆向行駛與丙○○駕駛
      大貨車閃避侵入來車道同為肇事原因；甲○○酒精濃度過
      量駕駛輕機車有違規定」，並經原審依職權送覆議，覆議
      結果雖亦為「丙○○駕駛曳引車，行經彎道預見狀況駛入
      來車道且未減速注意安全，為肇事主因；葉水發駕駛自小
      貨車，在逆向車道緩行欲倒車，影響對向來車判斷，為肇
      事次因。甲○○無肇事因素」。經原審法院再送財團法人
      成大研究發展基金會鑑定，該會鑑定結果亦認為：「葉水
      發駕駛小貨車逆向行駛與丙○○駕駛大貨車閃避侵入來車
      道同為肇事原因；甲○○酒精濃度過量駕駛輕機車影響反
      應能力為肇事次因。…暫時不考慮林偉俊酒精濃度過量與
      沒有戴安全帽的因素，葉水發為40% （逆向行駛，但緩慢
      行駛且有打左轉方向燈）丙○○為60% （大型營業車輛，
      缺乏警覺不當變換車道）林煒焌為0%（視線不良處，行駛
      車道遭佔用難以迴避）」等情，有臺灣省高屏澎區車輛行
      車事故鑑定委員會函附之高屏澎鑑字第921848號鑑定意見
      書、臺灣省車輛行車事故覆議鑑定委員會93年4 月9 日府
      覆議字第9310131 號函暨覆議意見書，及財團法人成大研
      究發展基金會94年1 月5 日（94）成大研基建字第0025號
      函覆之鑑定意見書各1 份在卷可考（惟本院認甲○○部分
      亦有過失責任，理由後述）。上開意見均認上訴人丙○○
      、葉水發就本件車禍各有其肇事因素，再以覆議意見書及
      成大研究發展基金會所為之鑑定意見書，併將葉水發逆向
      行駛之行為（如：緩行、打方向燈）及被告丙○○預見車
      前狀況可得應變之一切情狀等綜合判斷，認被告丙○○之
      過失情節較被告葉水發為重，本院亦同此見解。
（四）另本件車禍係於92年7 月5 日下午3 時45分許發生，證人
      甲○○經警於同日下午5 時25分許測得其呼氣中酒精成分
      為每公升0.27毫克之事實，有酒精測試報告1 份在卷可憑
      （警卷27頁），證人甲○○並證稱: 我在肇事前一個小時
      有喝酒，但未服用其他藥物等語（警卷11-12 頁），核與
      證人陳姝吟證稱: 甲○○於肇事約一小時之前有與一群朋
      友包括我男朋友劉腹緘共飲保力達、維士比等酒類等語（
      警卷6 頁）相符。又按刑法第185 條之3 之罪係屬抽象危
      險犯，該條文中所稱之「不能安全駕駛動力交通工具」係
      屬不確定之法律概念。除衡之行為人駕車時飲用酒類之程
      度及血液中酒精含量之多寡外，並應參以行為人當時之精
      神狀態、駕馭車輛之情形及對於交通號誌或指揮之遵守能
      力，以資相佐，斷非徒以飲酒數量作為取決是否成罪之唯
      一標準，否則，個人酒量殊異，偶因特殊情狀致未達平日
      精神狀態者亦所在多有，欲以劃一標準遽為能否安全駕車
      或酒醉之論斷，誠屬難能。惟參考德國、美國之認定標準
      ，駕駛人於呼氣中酒精濃度達每公升0.55亳克以上者，肇
      事率為一般正常人之10倍，認為已達不能安全駕駛之標準
      ，然在此標準以下之行為，需輔以其他客觀事實得作為不
      能安全駕駛之判斷時，亦屬之。法務部88年5 月18日法88
      檢字第001669號函亦採斯旨。另就醫學文獻所知，單次飲
      用酒精後之生理、心理變化，主要與代謝酒精的兩種主要
      酵素乙醇去氫脢（簡稱ADH） 及乙醛去氫脢（簡稱ALDH）
      有關，ADH 作用乃將血液內之乙醇代謝為乙醛，因而決定
      酒精代謝之快慢，而ALDH則再將產生之乙醛進一步代謝，
      最後成為其他碳水化合物，而「飲酒後會產生臉潮紅、頭
      痛、心跳加速等自主神經系統亢奮現象，主要乃與乙醛在
      血液中蓄積的程度有關」。雖然ALDH的代謝能力會因個人
      體質而有所差異，故每個人飲酒後之生理反應不同，惟
      ADH 則個別差異不大，因此同種族間之酒精清除率相近，
      一般而言飲用同量酒精後對每個人之身體影響應屬類似，
      故依血中酒精濃度判得酒精對於人體影響之程度，當血中
      酒精濃度於呼氣濃度值達每公升0.25亳克時，將造成飲酒
      者輕度協調功能降低；而當呼氣濃度值達每公升0.25 至
      0.40亳克時，肇事率為平常之2 至6 倍，而當呼氣濃度值
      達每公升0.40至0.50亳克時，肇事率為平常之6 至7 倍，
      而當呼氣濃度值達每公升0.50至0.55毫克時，肇事率為平
      常之7 至10倍（參照行政院國軍退除役官兵輔導委員會台
      北榮民總醫院88年8 月5 日（88）北總內字第26868 號函
      及中央警察大學交通學系暨交通管理研究所蔡中志教援之
      研究報告，酒精濃度與肇事率之關係一文，台灣高等法院
      檢察署88年11月編印「不能安全駕駛」認定標準之相關論
      文資料第49頁）。次按體內酒精含量由開始飲酒時的0%
      ，依飲酒量漸漸累積增加，在完成飲酒時體內酒精含量達
      到最高，隨後依代謝率逐漸代謝，至於體內酒精含量倒推
      計算代謝率，依交通部運輸研究所於77年8 月間針對國人
      進行實驗研究指出為每小時每公升0.0628毫克（引自陳高
      村著吐氣中酒精含量倒推計算過程一文）。本件甲○○係
      於92年7 月5 下午3 時45分發生車禍，而警員係於同日5
      時25分始對其進行測試，當時呼氣酒精濃度測試值為每公
      升0.27毫克，此有上開酒精濃度測試報告1 件在卷可憑。
      則甲○○自發生車禍至酒測之時間，其間相距1 小時又40
      分，依前揭國人體內酒精含量之代謝率計算，甲○○於駕
      車時體內所含酒精濃度應為每公升0.3746毫克（計算式為
      ：0.27mg/L+0.0628mg/LX1. 66hr=0.3746 mg/L） 。又甲
      ○○於案發當時駕車行經上開轉彎處時，亦未減速之事實
      ，亦經證人甲○○證述在卷，並證稱: 現場道路兩旁之路
      樹長的很高，有阻礙到我彎道的視線等語（本院卷203 頁
      ），是案發現場既有行道路樹之遮避，又逢彎路，甲○○
      因酒後協調功能降低而行經上開現場又未疏未減速，縱令
      其於案發時在其車道上順向行駛，仍難解無過失之責。故
      上開臺灣省車輛行車事故覆議委員會，雖認為：甲○○無
      肇事因素云云，則與本院認定事實有異而不採。證人甲○
      ○雖有上開肇事過失責任，然仍不影響被告丙○○過失責
      任之認定。又本件車禍事故，業經送請前述3 單位鑑定，
      本件被告丙○○過失責任已甚明確。被告丙○○雖聲請再
      送警察大學等其他機關鑑定，則核無必要，附此敘明。
（五）被告丙○○又另稱：本件車禍當時係曾淑君載甲○○云云
      ，惟經證人甲○○否認在卷，並堅稱: 係伊載曾淑君，且
      曾淑君坐於後座等語（警卷12頁及13頁、相卷第31頁背面
      及第32頁、偵卷8 頁背面及原審卷第231 頁），核與目擊
      證人劉腹成、陳姝吟證述甲○○騎車搭載曾淑君之情節相
      符（原審卷第233 頁、第235 頁），復查無其他證據證明
      本件案發之際係由曾淑君騎車搭載甲○○，故被告丙○○
      上開所述自難作為對其有利之認定。
（六）按刑法上所謂業務，係指個人基於其社會地位繼續反覆所
      執行之事務，其主要部分之業務固不待論，即為完成主要
      業務所附隨之準備工作與輔助事務，亦應包括在內；又汽
      車駕駛人之駕駛工作，乃隨時可致他人身體、生命於危險
      之行為，並具有繼續反覆該項行為之危險性，自應負有經
      常注意以免他人陷於危險之特別注意義務；且從事此類繼
      續、反覆行為（業務）之人（駕駛人），不問其為執行主
      要業務行為，抑執行與之有直接、密切關係之準備工作或
      輔助行為，均應盡其經常注意俾免他人受有危險之特別注
      意義務；倘若其對此項特別注意義務，有所疏失致肇傷亡
      ，而應負過失之責者，自應負業務過失致人於死、傷之刑
      責；又按刑法上所謂業務，係指個人基於其社會地位繼續
      反覆所執行之業務，而汽車駕駛人之駕駛工作，乃隨時可
      致他人身體、生命於危險之行為；然為期便捷交通、流暢
      運輸、發展經濟、提昇人類福祉，故對此類危險性工作，
      仍應予容許，性質上屬於可容許危險之範疇。惟從事此類
      繼續、反覆行為（業務）之人（駕駛人），均應盡其經常
      注意，俾免他人受有危險之特別注意義務。如以駕駛汽車
      為主要業務之人，就其駕駛汽車應有經常注意，俾免他人
      於危險之特別義務，其所負之特別義務，因之，在此地位
      之駕車，不問其目的為何，均應認其係業務之範圍，亦不
      因其駕駛時為上班或下班時間而有差別（最高法院71年台
      上字第1550號判例、75年台上字第1685號判例、89年度台
      上字第5002號判決、92年度台上字第4251號判決意旨參照
      ）。本件被告丙○○考領有職業聯結車駕駛執照，案發時
      受雇於福航貨櫃貨運股份有限公司，擔任營業用貨櫃聯結
      車司機，平日以駕駛聯結車載運貨物為業之事實，被告丙
      ○○並未爭執，且有其駕駛執照影本附卷可考，上訴人丙
      ○○亦自承案發前已駕車卸完貨，案發時則係要開車頭回
      住所等語（原審卷183 頁），故應認其係以駕駛為其業務
      之地位而駕車，不因其駕駛之時間為上班或下班有所差異
      ，是以上訴人丙○○於本件交通事故當時係屬從事業務之
      人無疑，其辯稱: 當時已載完貨下班了，非業務云云，亦
      非可採。綜上所述，本件丙○○犯業務過失致人於死之事
      証已甚明確，其上開所辯均屬卸責之詞，不足採信，犯行
      洵堪認定。
  參、論罪科刑及撤銷改判
  一、新舊法比較:
（一）按行為後法律有變更者，適用行為時之法律，但行為後之
      法律有利於行為人者，適用最有利於行為人之法律，修正
      後刑法第2 條第1 項定有明文。再按本次法律變更，比較
      時應就罪刑有關之共犯、未遂犯、想像競合犯、牽連犯、
      連續犯、結合犯，以及累犯加重、自首減輕暨其他法定加
      減原因（如身分加減）與加減例等一切情形，綜其全部罪
      刑之結果而為比較（最高法院95年5 月23日95年度第8 次
      刑庭會議決議參照）。查本件被告行為後，有關論罪科刑
      所適用之刑法業於94年2 月2 日修正公布，95年7 月1 日
      起施行，而有下列變更，茲分述如下：
 （1）法定刑及法金刑部分：被告行為時之刑法第276 條第2 項
      之法定刑分別為「5 年以下有期徒刑或拘役，得併科3 千
      元以下罰金」，依修正前罰金罰鍰提高標準條例第1 條前
      段規定、提高10倍，及依修正前刑法第33條第5 款規定「
      罰金：銀元1 元以上」，是上開各罪之罰金刑部分經提高
      並折算為新臺幣後，最高分別可罰新臺幣9 萬、1 萬5 千
      元及1萬5千元，最低則均為新臺幣3 元。至被告行為後公
       布施行之刑法施行法第1 條之1 規定：「中華民國94年1
      月7 日刑法修正施行後，刑法分則編所定罰金之貨幣單位
      為新臺幣。94年1 月7 日刑法修法時，刑法分則編未修正
      之條文定有罰金者，自94年1 月7 日刑法修正施行後，就
      其所定數額提高為30倍。但72年6 月26日至94年1 月7 日
      新增或修正之條文，就其所定數額提高為3 倍」。加以刑
      法第33 條 關於罰金數額之規定，由銀元1 元以上，修正
      為新臺幣1千 元以上，以百元計算。其修正結果，上開各
      罪法定刑之罰金刑最高額部分數額雖與修正前相同，惟最
      低額部分則均已提高為新臺幣1 千元，經比較新、舊法之
      結果，應以被告行為時之舊法對其較為有利。
 （2）被告行為後，刑法第41條第1 項前段已有修正，被告行為
      時之刑法第41條第1 項前段規定：「犯最重本刑為5 年以
      下有期徒刑以下之刑之罪，而受6 個月以下有期徒刑或拘
      役之宣告，因身體、教育、職業、家庭之關係或其他正當
      事由，執行顯有困難者，得以1 元以上3 元以下折算1 日
      ，易科罰金。」又行為人行為時之易科罰金折算標準，修
      正前罰金罰鍰提高標準條例第2 條前段（現已刪除）規定
      ，就其原定數額提高為100 倍折算1 日，則本件行為人行
      為時之易科罰金折算標準，應以銀元300 元折算1 日，經
      折算為新臺幣後，應以新臺幣900 元折算為1 日。至於94
      年1 月7 日修正、95年7 月1 日公布施行之刑法第41條第
      1 項前段，則規定：「犯最重本刑為5 年以下有期徒刑以
      下之刑之罪，而受6 個月以下有期徒刑或拘役之宣告者，
      得以新臺幣1000元、2000元或3000元折算1 日，易科罰金
      」。比較修正施行前後之易科罰金折算標準，以95年7 月
      1 日施行前之規定，較有利於行為人，則應依刑法第2 條
      第1 項前段，適用修正前刑法第41條第1 項前段規定，定
      其折算標準。
 （3）關於自首部分：被告行為時刑法第62條前段規定「對於未
      發覺之罪自首而受裁判者，減輕其刑」；被告行為後該條
      修正為「對於未發覺之罪自首而受裁判者，得減輕其刑」
      ，修正前係「必」減輕其刑，修正後係「得」減輕其刑，
      比較新舊法結果，以被告行為時即修正前之刑法規定較為
      有利。
 （4）綜上，依整體比較之結果，以適用行為時之舊法於被告較
      為有利，爰依刑法第2 條第1 項前段之規定，適用行為時
      即修正前之刑法規定予以論處。
二、被告丙○○擔任營業用貨櫃曳引車司機，平日以駕駛聯結車
    載運貨物為業，為從事業務之人，其駕車致人於死，核其所
    為，係犯刑法第276 條第2 項之業務過失致人於死罪。又被
    告丙○○於肇事後，犯罪未被發覺前，主動委請目擊證人劉
    腹成撥打電話報警自首，其停留現場，於警方據報前往現場
    處理時，仍當場承認為肇事人，因而接受裁判，此經證人劉
    腹成於警詢證述明確（警卷4 頁背面），核與到場處理員警
    乙○○於原審證述情節相符（原審卷第238 頁），合乎自首
    規定，應依修正前刑法第62條前段規定減輕其刑。原審據以
    論處被告論罪科刑，固非無見；惟查：(一)本件甲○○行經案
    發現場彎道未減速而肇事，故其所為亦有過失，原審認其未
    有過失，已有未合。(二)原審事實欄既認被告肇事造成死者曾
    淑君及其胎兒死產，然於理由中未予以敘明胎兒死產之情節
    ，亦有未恰。被告丙○○上訴意旨否認犯罪，指摘原判決不
    當，雖無理由；惟原判決關於被告丙○○部分既有瑕疵，自
    應由本院將原判決關於丙○○部分撤銷改判。爰審酌被告丙
    ○○以駕駛為其業務，對於道路駕駛及用路人之安全，應有
    較高之注意義務，竟於案發當時跨越對向車道而肇事致被害
    人曾淑君死亡，而其腹中之胎兒亦因之死產，並造成被害人
    家屬精神上莫大痛苦，犯後猶詞飾卸責，難見有何悔意，惟
    考量本件車禍中甲○○及葉水發之過失責任之程度及被告丙
    ○○事後已與被害人家屬調解成立（原審卷第191 頁至第
    192 頁，其中丙○○賠償之部分係其所屬之公司為其代為賠
    償）等一切情狀，仍量處與原審相同之刑。又被告丙○○犯
    罪在96年4 月24日以前，所犯罪刑合於中華民國96年罪犯減
    刑條例之規定，應減為有期徒刑4 月又15日，並依修正前刑
    法第41條第1 項之規定諭知易科罰金折算之標準。
肆、同案被告葉水發部分，均經原審判決確定，自不另論列，附
    此敘明。
據上論斷，依刑事訴訟法第369 條第1 項前段、第364 條、第29
9 條第1 項前段，刑法第2 條第1 項前段、刑法第276 條第2 項
、修正前刑法第62條前段、第41條第1 項，修正前罰金罰鍰提高
標準條例第1 條前段、廢止前罰金罰鍰提高標準條例第2 條，中
華民國96年罪犯減刑條例第2 條第1 項第3 款、第7 條第1 項、
第2 項、第9 條，判決如主文。
本案經檢察官姜麗儒到庭執行職務。
中    華    民    國    98    年    1     月    9     日
                  刑事第八庭    審判長法  官   洪兆隆
                                      法  官   郭玫利
                                      法  官   李政庭
以上正本證明與原本無異。
如不服本判決應於收受本判決後10日內向本院提出上訴書狀，其
未敘述上訴理由者，並得於提起上訴後10日內向本院補提理由書
狀（均須按他造當事人之人數附繕本）「切勿逕送上級法院」。
中    華    民    國    98    年    1     月    9     日
                                      書記官   吳福連
附錄本判決論罪科刑法條：
刑法第276條第2項
從事業務之人，因業務上之過失犯前項之罪者，處5 年以下有期
徒刑或拘役，得併科3,000元以下罰金。


司法院資訊處製作；財團法人民間司法改革基金會備份。
